臺灣高等法院高雄分院刑事裁定
111年度毒抗字第20號
抗  告  人  
即  被  告  林志信



上列抗告人因聲請觀察勒戒案件，不服臺灣屏東地方法院中華民
國110年12月16日裁定（110年度毒聲字第862號），提起抗告，
本院裁定如下：
    主  文
抗告駁回。
    理  由
一、抗告意旨略以：抗告人自民國109年1月21日入監服刑至今，
    已服刑23個月餘，就勒戒2個月為1期計算，已是勒戒11次，
    請改以刑事訴訟法第253條之1第1項、第253條之2規定為戒
    癮治療之緩起訴處分而從新裁決云云。
二、按犯毒品危害防制條例第10條之罪者，檢察官應聲請法院裁
    定，令被告入勒戒處所觀察、勒戒，其期間不得逾二月，同
    條例第20條第1項定有明文。查抗告人於109年1月20日20時
    許，在新竹市某觀景橋下，施用甲基安非他命1次之事實，
    業據抗告人於警詢及偵查中坦承不諱，且抗告人於109年1月
    21日7時35分許為警採集之尿液，經送台灣尖端先進生技醫
    藥股份有限公司檢驗，結果呈甲基安非他命陽性反應等情，
    有該公司109年2月14日濫用藥物檢驗報告、新竹市警察局偵
    辦毒品案件尿液檢體委驗單（尿液檢體編號：B-006）在卷
    可稽，是抗告人確有於上揭時、地施用甲基安非他命之犯行
    ，堪以認定。又109年1月15日修正公布、同年7月15日施行
    之毒品危害防制條例第20條第3項規定，犯第10條之罪於觀
    察、勒戒或強制戒治執行完畢釋放後，3年後再犯第10條之
    罪者，適用本條前2項之規定。上開所謂「3年後再犯」，只
    要本次再犯（不論修正施行前、後）距最近1次觀察、勒戒
    或強制戒治執行完畢釋放，已逾3年者，即該當之，不因其
    間有無犯第10條之罪經起訴、判刑或執行而受影響（最高法
    院109年度台上字第3826號判決意旨參照），查抗告人本次
    施用第二級毒品時間為109年1月20日，距其最近1次強制戒
    治執行完畢釋放日即92年7月12日，已逾3年等情，有臺灣高
    等法院被告前案紀錄表可查，依上開最高法院判決意旨，應
    依修正後之毒品危害防制條例第20條第3項規定辦理，則本
    件抗告人犯毒品危害防制條例第10條第2項之施用第二級毒
    品罪，檢察官自得依修正後規定聲請法院裁定令入勒戒處所
    觀察、勒戒，原審據此裁定令抗告人入勒戒處所觀察、勒戒
    ，其期間不得逾2月，並無違誤。
三、抗告人雖以上揭情詞提起抗告，惟查：
　㈠按毒品危害防制條例第20條第1項之程序，於檢察官先依刑事
    訴訟法第253條之1第1項、第253條之2第1項第4款至第6款或
    第8款規定，為附條件之緩起訴處分時，不適用之，同條例
    第24條第1項定有明文，是依上開規定，檢察官對施用毒品
    者，得為附命完成戒癮治療之緩起訴處分，以排除觀察、勒
    戒規定之適用，但前提乃檢察官審酌個案情形，依刑事訴訟
    法第253條之1第1項、第253條之2之規定，為附命完成戒癮
    治療之緩起訴處分時，始得排除裁定令入勒戒處所觀察、勒
    戒程序之適用。至於是否給予施用毒品者為附命完成戒癮治
    療之緩起訴處分，專屬檢察官之職權，不受被告意願之拘束
    ，且法院無附命完成戒癮治療之緩起訴處分之權限。
　㈡抗告人於92年7月12日強制戒治執行完畢釋放後至109年1月21
    日入監服刑期間犯有多件施用毒品案件等情，有臺灣高等法
    院被告前案紀錄表可憑，堪認抗告人戒毒意志不堅。而毒品
    危害防制條例中關於觀察、勒戒之規定，乃係導入一療程觀
    念，針對受處分人將來之危險所為預防、矯治措施之保安處
    分，目的係在戒除受處分人施用毒品身癮及心癮之措施，以
    達教化與治療之目的，其立法意旨在幫助施用毒品者戒毒，
    性質非屬懲戒受處分人，核與刑罰執行之目的不同，抗告人
    經強制戒治執行完畢釋放後仍一而再施用毒品，益證抗告人
    有入勒戒處所觀察、勒戒之必要，與其是否已在監執行刑罰
    並無關聯。是檢察官經斟酌個案情節後，未依刑事訴訟法第
    253條之1規定對抗告人為戒癮治療之緩起訴處分，而係向原
    審法院聲請裁定觀察、勒戒，此乃檢察官職權合法之行使，
    法院並無審酌觀察、勒戒必要性之餘地，則原審依檢察官之
    聲請，裁定令抗告人入勒戒處所觀察、勒戒，悉依法定程序
    處理，並無違法可言。
四、綜上，原審依檢察官聲請，裁定令抗告人入勒戒處所觀察、
    勒戒，其期間不得逾2月，經核其認事用法均無不合。抗告
    意旨執前詞指摘原裁定不當，請求撤銷原裁定，為無理由，
    應予駁回。
據上論結，應依刑事訴訟法第412條，裁定如主文。　
中　　華　　民　　國　　111 　年　　1 　　月　　19　　日
                  刑事第九庭    審判長法  官  莊崑山
                                      法  官  惠光霞
                                      法  官  林家聖
以上正本證明與原本無異。
不得再抗告。
中　　華　　民　　國　 111　　年　　1 　　月　　19　　日
                                      書記官  王秋淑